【裁判字號】    95,台上,4832
【裁判日期】    950831
【裁判案由】    違反毒品危害防制條例
【裁判全文】
最高法院刑事判決            九十五年度台上字第四八三二號
    上  訴  人  甲○○
                        150.
上列上訴人因違反毒品危害防制條例案件，不服台灣高等法院台
南分院中華民國九十二年十一月十二日第二審判決（九十二年度
上訴字第八二０號，起訴案號：台灣嘉義地方法院檢察署九十一
年度偵字第六三四八號），提起上訴，本院判決如下：
    主  文
上訴駁回。
    理  由
按刑事訴訟法第三百七十七條規定：上訴於第三審法院，非以判
決違背法令為理由不得為之；是提起第三審上訴，應以原判決違
背法令為理由，係屬法定要件；如果上訴理由書狀並未依據卷內
訴訟資料具體指摘原判決不適用何種法則或如何適用不當，或所
指摘原判決違法情事，顯與法律規定得為第三審上訴理由之違法
情形不相適合時，均應認其上訴為違背法律上之程式，予以駁回
。原判決維持第一審論處上訴人甲○○共同販賣第三級毒品罪刑
（處有期徒刑五年二月）之判決，並駁回上訴人在第二審之上訴
。
上訴人之上訴意旨略稱：(一)、原判決採取共犯蔡明憲、范志偉、
林冠廷等人之供述作為證據，但未就上開證人之筆錄於審理中向
上訴人宣讀或告以要旨，訴訟程序即有違法。(二)、原判決未於事
實欄載明上訴人與林冠廷間主觀上有何犯意之聯絡、客觀上如何
為行為分擔，更未在理由中說明憑以認定之證據及理由，有不備
理由之違誤。況證人林冠廷在警詢、偵查中均稱扣案之愷他命係
其所有，依卷內資料亦無證據足證上訴人與林冠廷間有犯意聯絡
，原判決臆測上訴人共同販賣毒品，即有判決不備理由及違背證
據法則之違誤。(三)、原判決依據范志偉在國防部南部地方軍事法
院檢察署檢察官偵查中之證詞，認定上訴人與林冠廷共同以每錠
新台幣（下同）三百五十元之價格販賣毒品愷他命予范志偉，但
范志偉前開偵查中之證詞未據其具結，原判決採為認定上訴人犯
罪之依據，即有判決不適用證據法則之違誤。實則上訴人自警詢
、偵查及審理中均一再供明扣案愷他命之單價係三百元，十五錠
總價四千五百元；原判決以上訴人嗣後辯稱單價三百元係避重就
輕而不採取，即與卷內資料不合；況蔡明憲亦供明每錠之售價為
三百元，惟原判決不採蔡明憲之供詞，未說明其理由，判決自有
違誤。又范志偉嗣在台灣嘉義地方法院檢察署檢察官及軍事檢察
官偵查中稱：一粒市價三百五十元，甲○○交貨時說要給我試吃
等語，均與事實不符，蓋上訴人與范志偉素不相識，扣案毒品又
非上訴人所有，不可能送給范志偉試吃，范志偉之證詞有重大瑕
疵，原判決遽採為不利上訴人之證據，判決自有適用證據法則不
當之違誤。(四)、上訴人雖承認蔡明憲曾打電話告知范志偉要買毒
品，而由上訴人聯絡林冠廷，並由上訴人交付扣案毒品予范志偉
之事實，但上訴人審理時否認販賣毒品事實，係辯稱：沒有幫助
販賣之意思，充其量僅構成幫助吸食；上訴人警詢、偵查及原審
之供詞亦未承認有與林冠廷共同販賣毒品；參諸辯護人之辯護狀
內容及在原審準備程序時，對於不爭之事實主張：「(1)我們沒有
跟林冠廷有販賣毒品的犯意聯絡及行為分擔。(2)基於幫助吸食之
意思來撮合這筆買賣」等語即明。惟原判決未查，在理由一說明
：「上訴人辯稱：我純粹是介紹人，充其量只成立幫助販賣毒品
云云」等語，顯與卷內資料不符，判決自有不備理由及理由矛盾
之違誤。再參以林冠廷供稱扣案毒品係其所有，范志偉供稱與林
冠廷不認識，伊係委託蔡明憲購買毒品，上訴人見蔡明憲即交付
毒品予伊等語；足證蔡明憲、范志偉證稱毒品係向上訴人購買係
有誤會。原判決未詳加勾稽，且未說明上訴人之辯解何以不足採
取之理由，自有不備理由之違誤。(五)、原判決理由二之(三)說明林
冠廷交予上訴人之毒品係以每錠單價三百元之價格購買，再以每
錠三百五十元轉售范志偉，上訴人與林冠廷係共同販賣扣案之毒
品等語；但林冠廷係現場同時遭查獲之人，亦涉販毒罪嫌，與上
訴人之利害相反，其所為不利上訴人之證詞自應有補強證據始可
採信，但林冠廷就扣案毒品，或稱係其無價交范志偉玩樂或稱係
上訴人販賣云云，所供並不一致，難以採信；而原判決採取其所
供扣案毒品每錠之價格三百元，作為不利上訴人之認定，復未說
明採取之理由，判決自有適用法則不當及理由不備之違法。(六)、
實則上訴人係受蔡明憲之託，代欲購買毒品之范志偉向林冠廷詢
問毒品價格，又林冠廷因與蔡明憲、范志偉均互不相識，遂由上
訴人與蔡明憲約定交貨之時間、地點，陪同賣主林冠廷前去交付
毒品愷他命十五錠予范志偉，上訴人係以幫助范志偉購買毒品之
意思而為，充其量僅為幫助施用毒品；又因當場即被查獲，范志
偉未及施用，則上訴人亦不成立幫助施用毒品罪；原判決對此有
利之證據棄置不論，且未說明理由，自有不備理由之違誤等語。
惟查：原判決依憑上訴人自承係蔡明憲打電話告知范志偉擬購買
毒品，伊乃以電話介紹林冠廷販賣扣案毒品予范志偉，且乘坐林
冠廷駕駛之汽車至好樂迪ＫＴＶ前，由其親自交付毒品之供詞，
證人蔡明憲、范志偉、林冠廷之證詞，扣案第三級毒品愷他命十
五錠、扣押書、毒品照片及內政部警政署刑事警察局民國九十二
年四月四日刑鑑字第0920034500號鑑驗通知書等證據資料，認定
上訴人有原判決事實欄所載之共同販賣第三級毒品犯行；已於理
由內，詳敘其調查證據之結果及取捨證據認定之理由，並就上訴
人否認犯罪，辯稱：林冠廷沒有給我好處，他告訴我每顆收三百
元，因為毒品是林冠廷要賣的，他不認識蔡明憲、范志偉，所以
我帶他過去，我純粹是介紹人，充其量只成立幫助販毒罪云云，
認非可採，已一一予以指駁及說明（見原判決正本第四頁至五頁
）；從形式上觀察，原判決並無適用法則不當及依法應於審判期
日調查之證據而未予調查等違背法令之情形。按取捨證據及認定
事實，乃事實審法院適法職權之行使，其對證據證明力所為之判
斷，苟不悖通常一般人日常生活之經驗，又未違背客觀上應認為
確實之定則，並已敘述其何以為此判斷之心證理由者，即不能任
意指為違法。且按審判期日之訴訟程序，專以審判筆錄為證，又
卷宗內之筆錄及其他文書可為證據者，審判長應向當事人、辯護
人或輔佐人宣讀或告以要旨，刑事訴訟法第四十七條、第一百六
十五條第一項分別定有明文；依上開規定，對卷內筆錄調查方法
以宣讀或告以要旨為之，即屬合法；依原審九十二年十一月五日
審判筆錄之記載，原審審理時已經就證人林冠廷、蔡明憲、范志
偉等人之警詢、偵查及第一審筆錄逐一提示上訴人並告以要旨，
上訴人亦充分表示意見（見原審卷第一七一頁），訴訟程序尚無
違誤，上訴意旨(一)以法院未宣讀或告以要旨云云，係未依卷證資
料而為指摘，自非適法之第三審上訴理由。再按共同正犯對其中
一人在合同意思範圍內所為之結果，均應共同負責；又共同正犯
，因參與分擔犯罪構成要件行為，對其事前有無參與犯罪之謀議
，無須嚴格證據證明，此與同謀共同正犯，因未參與犯罪構成要
件之實施行為，僅係以其參與犯罪之謀議為其犯罪構成要件之要
素，須以嚴格之證據證明其參與謀議者不同；原判決事實欄記載
：甲○○於九十一年九月十五日晚上八時五十七分許，因蔡明憲
撥打其0000000000號電話告知，友人范志偉擬購買俗
稱「搖頭丸」之第二級毒品MDMA施用抵癮，甲○○竟於電話中應
允代為詢價，並撥打林冠廷持用之電話，轉知此事，林冠廷獲悉
，即與甲○○共同基於販賣毒品之犯意聯絡，攜帶第三級毒品愷
他命十五錠，由林冠廷駕駛小客車附載甲○○，於同日晚上九時
三十分許，抵達嘉義市○○路六一九號好樂迪ＫＴＶ前，甲○○
見蔡明憲與其友范志偉依約前來，遂由林冠廷處取交毒品予車外
之范志偉，並索價每錠新台幣三百五十元，而與林冠廷共同販賣
第三級毒品愷他命等情，並在理由二之(四)說明：「按共同正犯，
係共同實施犯罪行為之人，在共同意思範圍內，各自分擔犯罪行
為之一部，相互利用他人之行為，以達其犯罪之目的，其成立不
以全體均行參與實施犯罪構成要件之行為為要件。至於幫助犯，
係指以幫助之意思，對於正犯資以助力，而未參與實施犯罪之行
為者而言，如就構成犯罪事實之一部，已參與實施即屬共同正犯
。被告於交付毒品前已與蔡明憲論及毒品賣價，並與林冠廷前往
查獲地點，且由其交付毒品予范志偉，縱范志偉尚未給付對價，
仍無解於被告與林冠廷就販賣毒品犯行之犯意聯絡與行為分擔，
被告自屬販賣毒品之共同正犯」等語（見原判決正本第四頁）；
原判決在事實欄認定上訴人與林冠廷共同販賣第三級毒品，並由
上訴人實施交付毒品之販賣毒品罪構成要件行為之事實，並在理
由內敘明其認定之所憑依據及理由，上訴意旨指摘原判決未載明
上訴人與林冠廷共犯之事實及判決之理由，亦屬未依卷證資料而
為指摘；又原判決對於上訴人辯稱伊充其量只成立幫助施用毒品
等語，於理由欄雖誤記載上訴人之辯解為：「我純粹是介紹人，
充其量只成立幫助販毒罪」等語（見原判決正本第三頁），稍有
差異；但原判決綜合卷內證據資料，認定上訴人有事實欄所載之
犯行，已詳敘其認定之依據及理由，且原判決之理由並未以上訴
人坦承幫助販賣毒品之供詞為其認定上訴人犯行之依據，上開誤
載自於判決結果不生影響，是上訴意旨(二)、(四)，均非適法之第三
審上訴理由。又原判決理由二之(三)已說明：「林冠廷所交給被告
甲○○第三級毒品愷他命十五錠之事，據林冠廷於本院（原審）
審理中證述其向他人購得第三級毒品愷他命一錠價格為三百元，
十五錠總共須四千五百元，依常情以觀，林冠廷當時並無正當職
業之收入，不可能將價格總共四千五百元之第三級毒品愷他命十
五錠無償贈送給不熟識之范志偉，因而依經驗與常理法則而論，
林冠廷當時係與被告甲○○共同販賣第三級毒品愷他命十五錠給
范志偉，每錠之第三級毒品愷他命之價格為三百五十元，雖嗣後
被告甲○○辯稱伊向范志偉所談之價格為每錠三百元，應係避重
就輕之詞，尚難採信」等語（見原判決正本第四頁），又原判決
依卷內證據資料，本於推理作用認定林冠廷確有意圖營利販賣毒
品愷他命予范志偉之犯意，經核亦未違背經驗法則，判決並無違
誤。況上訴人在偵、審中即一再供稱：當日晚上和林冠廷共同前
往查獲現場，由上訴人將扣案毒品「出售」予范志偉；范志偉係
要「購買」毒品，毒品是林冠廷要賣的等語（見偵查卷第五至六
頁、第二三頁反面、第一審卷第二七頁、三十頁、三一頁）；則
原判決以上訴人已認識林冠廷與范志偉間係為買賣毒品，而參與
該次販賣毒品犯行之交付毒品之構成要件行為，合於共犯之成立
要件，應負共犯之責。又上訴人既非向林冠廷販入毒品再行出售
，則縱林冠廷係指示上訴人以每錠三百元之價格出售扣案之愷他
命予范志偉，於判決結果並無影響，上訴意旨(三)、(五)執以指摘原
判決違法，亦非適法之第三審上訴理由。其他上訴意旨，或係對
於原審採證認事之適法職權行使，或就原判決已說明之事項，或
無關犯罪構成要件之枝節，為事實上之爭執，或未依據卷內資料
具體指摘原判決究係如何違背法令，俱非合法之上訴理由。綜上
，應認上訴人之上訴為違背法律上程式，予以駁回。
據上論結，應依刑事訴訟法第三百九十五條前段，判決如主文。
中    華    民    國  九十五  年    八    月  三十一  日
                      最高法院刑事第十二庭
                          審判長法官  林  永  茂
                                法官  洪  文  章
                                法官  蘇  振  堂
                                法官  何  菁  莪
                                法官  張  祺  祥
      本件正本證明與原本無異
                                      書  記  官
中    華    民    國  九十五  年    九    月    四    日
                                                      Ｋ


司法院資訊處製作；財團法人民間司法改革基金會備份。
